【裁判字號】    95,上訴,1527
【裁判日期】    950928
【裁判案由】    違反毒品危害防制條例
【裁判全文】
臺灣高等法院高雄分院刑事判決        95年度上訴字第1527號
上  訴  人
即  被  告  甲○○
上列上訴人因被告違反毒品危害防制條例案件，不服臺灣高雄地
方法院95年度訴字第1631號中華民國95年6月30日第一審判決（
起訴案號：臺灣高雄地方法院檢察署95年度毒偵字第3934號），
提起上訴（併辦案號：同署95年度毒偵字第6279號），本院判決
如下：
    主  文
原判決撤銷。
甲○○連續施用第一級毒品，累犯，處有期徒刑壹年肆月，扣案
注射針筒壹支、塑膠鏟管貳支均沒收。又連續施用第二級毒品，
累犯，處有期徒刑捌月。應執行有期徒刑壹年拾月，扣案注射針
筒壹支、塑膠鏟管貳支均沒收。
    事  實
一、甲○○前於民國87年間因施用毒品案件，經原審法院裁定送
    觀察、勒戒後，因認無繼續施用毒品之傾向，於87年11月6
    日釋放，並經台灣高雄地方法院檢察署檢察官以87年度偵字
    第7408號為不起訴處分確定。又於89年間因施用毒品案件，
    經原審法院裁定送觀察、勒戒後，因認有繼續施用毒品之傾
    向，再裁定令入戒治處所施以強制戒治（於90年5月1日因停
    止處分出監，至90年11月3 日戒治期滿未經撤銷停止戒治，
    視為執行完畢），並經檢察官提起公訴，原審法院以89年度
    訴字第2703號判處有期徒刑8 月、4 月，應執行有期徒刑10
    月確定，於91年9 月17日因縮短刑期執畢出監。詎其不知悔
    改，於前開毒品案件戒治期滿執行完畢後5 年內，又分別基
    於施用第一級毒品及施用第二級毒品之概括犯意，在高雄縣
    鳳山市○○○路149 號7 樓，自93年12月下旬之某日起，至
    95年3 月10日上午9 時許止，每天以注射方式施用海洛因2
    次，每週以火燒烤再吸食煙霧之方式施用甲基安非他命1 次
    ，嗣於95年3 月10日下午3 時10分許，在前址為警持搜索票
    查獲，並扣得甲○○所有供其施用海洛因使用之注射針筒1
    支與塑膠鏟管2 支。
二、甲○○承上開施用第一級毒品海洛因及第二級毒品甲基安非
    他命之概括犯意，自95年3月間某日某時起（95年3月10日以
    後），在上開同一處所，以同一方式，施打海洛因及吸食甲
    基安非他命多次，最後一次施打海洛因及吸用甲基安非他命
    均為同年7月7日19時許，在同處為之，嗣於同年95年7月8日
    ，經警採尿送驗後查獲。
三、案經高雄縣政府警察局鳳山分局、林園分局報告台灣高雄地
    方法院檢察署檢察官偵查起訴及移送併辦，
    理  由
一、訊之被告甲○○對前揭犯罪事實坦承不諱，其先後為警採集
    之尿液，經分別送台灣檢驗科技股份有限公司及長榮大學檢
    驗，結果均呈嗎啡陽性、甲基安非他命陽性，有該公司95年
    5 月2 日編號KＺ000000000000號濫用藥物尿液檢驗報告及該
    大學95年7 月27日確認報告各1 紙可憑（見偵一卷第41頁、
    警卷第10頁）。此外並有供施用海洛因所用之注射針筒1 支
    與塑膠鏟管2 支扣案可資為證，被告自白與事實相符，其施
    用海洛因及甲基安非他命之事實應堪認定。
二、被告前因施用毒品案件，經原審法院裁定送觀察、勒戒及戒
    治，分別於87年11月6日執行完畢、於90年11月3日戒治期滿
    未經撤銷停止戒治，視為執行完畢，有台灣高等法院被告前
    案紀錄表各1份足資佐證（見本院卷第13-15頁）。綜上所述
    ，被告於戒治處分執行完畢後5 年內再犯本件毒品危害防制
    條例第10條第1 項、第2 項之罪，事證明確，應依法論科。
三、核被告所為，係犯毒品危害防制條例第10條第1項、第2項施
    用第一、二級毒品罪。被告持有第一、二級毒品後進而施用
    ，其持有之低度行為應為各該施用之高度行為所吸收，均不
    另論罪。又被告先後多次施用第一、二級毒品之行為，時間
    緊接，犯罪構成要件各自相同，顯係各基於概括犯意反覆為
    之，均為連續犯，應依修正刪除前刑法第56條之規定，各論
    以一罪，並均應依法加重其刑。被告行為後，刑法第56條連
    續犯之規定，業於94年1 月7 日修正公布刪除，並於95年7
    月1 日施行，則被告之犯行，因行為後新法業已刪除連續犯
    之規定，此刪除雖非犯罪構成要件之變更，但顯已影響行為
    人刑罰之法律效果，自屬法律有變更，依新法第2 條第1 項
    規定，比較新、舊法結果，仍應適用較有利於被告之行為時
    法律即舊法論以連續犯（最高法院95年第8 次刑事庭會議決
    議參照）併此敘明。併案如前開事實欄「二、」所載之被告
    犯行雖未記載於起訴書，然與起訴事實既有連續犯之裁判上
    一罪關係，自應為起訴效力所及，本院得併予審判，附此敘
    明。又其所犯連續施用第一級毒品罪與所犯連續施用第二級
    毒品罪之間，犯意各別、行為互殊，應予分論併罰。被告前
    因施用毒品罪，經判處有期徒刑8 月、4 月，應執行有期徒
    刑10月確定，於91年9 月17日因縮短刑期執畢出監，有上開
    台灣高等法院被告前案紀錄表可參，其於5 年內故意再犯本
    件有期徒刑以上之罪，適用95年7 月1 日修正施行後之刑法
    第47條，對被告並無較為有利之情形，應依修正前刑法第47
    條累犯之規定加重其刑，並依法遞加之。原審對被告予以論
    罪科刑，固非無見，惟其就併案之被告犯罪事實未及審酌，
    仍有未洽，被告上訴指摘原判決量刑過輕固無理由，仍原判
    決既有上開可議，仍應由本院撤銷改判。爰審酌被告前因施
    用毒品經觀察、勒戒及戒治後，仍未戒斷其施用毒品之惡習
    ，且於本案原審審理中仍再犯併案施用毒品犯行，毒癮已深
    ，戒絕之意志薄弱，及施用毒品戕害被告身心及被告犯後坦
    承犯行等一切情狀，分別量處如主文第2 項所示之刑，並定
    其應執行之刑，以資懲儆。修正後刑法第2 條第1 項規定：
    「行為後法律有變更者，適用行為時之法律。但行為後之法
    律有利於行為人者，適用最有利於行為人之法律」。被告行
    為後，刑法第51條業於民國94年1 月7 日修正公布，並於95
    年7 月1 日施行，修正前刑法第51條規定：「數罪併罰，分
    別宣告其罪之刑，依左列各款定其應執行者：」其中第5 款
    規定：「宣告多數有期徒刑者，於各刑中之最長期以上，各
    刑合併之刑期以下，定其刑期。但不得逾二十年。」修正後
    刑法第51條第5 款規定：「宣告多數有期徒刑者，於各刑中
    之最長期以上，各刑合併之刑期以下，定其刑期。但不得逾
    三十年。」比較結果，修正後刑法並非較有利於行為人，依
    刑法第2 條第1 項前段之規定，仍應依修正前刑法，定其應
    執行之刑。扣案之注射針筒1 支及塑膠鏟管2 支，係被告所
    有，供其施用海洛因所用之物，業據被告於本院原審審理時
    供陳在卷（見原審卷第50頁），應依刑法第38條第1 項第2
    款之規定，宣告沒收。
四、被告經合法傳喚，無正當理由不到庭，爰不待其陳述逕行判
    決。
據上論斷，應依刑事訴訟法第369條第1項前段、第364條、第371
條、第299條第1項前段，毒品危害防制條例第10條第1項、第2項
，刑法第11條前段、（修正刪除前）第56條、（修正前）第47條
、第38條第1項第2款、（修正前）第51條第5款，判決如主文。
本案經檢察官林應華到庭執行職務。
中    華    民    國    95    年    9     月    28    日
                  刑事第八庭    審判長法  官  李炫德
                                      法  官  李淑惠
                                      法  官  蔡國
以上正本證明與原本無異。
施用第一級毒品部分如不服本判決應於收受本判決後10日內向本
院提出上訴書狀，其未敘述上訴理由者，並得於提起上訴後10日
內向本院補提理由書狀（均須按他造當事人之人數附繕本）「切
勿逕送上級法院」。
其餘部分不得上訴。
中    華    民    國    95    年    9     月    28    日
                                      書記官  顏惠華
附錄本件論罪法條全文：
毒品危害防制條例第10條
施用第一級毒品者，處6 月以上5 年以下有期徒刑。
施用第二級毒品者，處 3 年以下有期徒刑。


司法院資訊處製作；財團法人民間司法改革基金會備份。
